【裁判字號】    99,簡上,131
【裁判日期】    991119
【裁判案由】    損害賠償
【裁判全文】
臺灣臺中地方法院民事判決             99年度簡上字第131號
上  訴  人  甲○○
被上訴人    乙○○
上列當事人間請求損害賠償事件，上訴人對於中華民國99年3月1
6日本院98年度沙簡字第579號第一審判決就被上訴人乙○○勝訴
部分提起上訴，經於民國99年10月29日言詞辯論終結，本院合議
庭判決如下：
    主    文
上訴駁回。
第二審訴訟費用新臺幣貳仟壹佰貳拾肆元由上訴人負擔。
    事 實 及 理 由
壹、被上訴人於原審起訴主張：上訴人於民國98年5月8日上午7
    時許，駕駛車牌號碼OW-1229自小貨車（下稱系爭自小貨車
    ）沿臺中縣龍井鄉○○村○○路○段快車道由北向南行駛，
    於同日上午7時40分許，行至同路段69之1號前擬右轉駛入其
    所任職之公司時，貿然右轉，適有被上訴人之子卓柏誠騎乘
    被上訴人所有之車牌號碼299-DNH號機車（下稱系爭機車）
    亦沿同方向之臨港路2段慢車道由北往南行駛而來，於行經
    上開路段69之1號前，遭上訴人所駕駛之系爭自小貨車擦碰
    系爭機車之左側車身，致使卓柏誠所騎乘之系爭機車車身不
    穩人車倒地，系爭機車右側車身著地滑行超過3.8公尺，卓
    柏誠並遭拋飛彈起後摔落地面，受有頭部外傷併臉部撕裂傷
    、臉部及四肢多處擦傷、左肩挫傷、右上門齒牙根斷裂等傷
    害，另被上訴人乙○○所有之系爭機車亦因而受損，爰請求
    上訴人賠償機車修理費新臺幣（下同）36,000元等語。
貳、上訴人則以：上訴人所駕駛之系爭自小貨車並未撞到卓柏誠
    所騎乘之系爭機車，證人林秀軒在刑事案件中是作偽證，且
    系爭機車只有煞車把手和腳踏板邊擦撞地面，被上訴人所主
    張之機車修復費用竟高達36,000元，並不合理等語，資為抗
    辯。
參、原審依被上訴人之請求，判決上訴人應給付被上訴人18,763
    元，並駁回被上訴人其餘之請求。上訴人對此部分不服，提
    起上訴，除援引原審中所為陳述外，另補稱：刑事部分雖已
    判決上訴人有罪確定，但上訴人否認有擦撞到卓柏誠所騎乘
    之系爭機車，而且系爭機車根本沒壞，當初警察有拍照，頂
    多機車外殼擦傷，修理費用不會超過1,500元，即使外殼換
    新，也不會超過3,600元，合理之修理項目只有輪胎、煞車
    拉桿及單側腳踏板外殼，被上訴人卻修理36,000元，也未將
    更換後零件保留，所為請求，有違常理等語，另上訴聲明：
    原判決主文第二項所命上訴人應給付被上訴人18,763元部分
    廢棄，該廢棄部分，被上訴人在第一審之訴駁回。被上訴人
    則爰引原審中所為陳述，另提出系爭機車修復後之照片，及
    聲請通知證人即益昌機車行負責人王志成到院作證，並聲明
    ：駁回上訴。
肆、法院得心證之理由：
    （一）經查，被上訴人之子卓柏誠騎乘系爭機車於上開時地
          與上訴人所駕駛之系爭自小貨車發生事故，並致卓柏
          誠受傷及被上訴人所有之系爭機車受有損壞一節，業
          據被上訴人於原審中提出童綜合醫院、莊世傳牙醫診
          出具之診斷證明書、益昌機車行所出具之估價單及本
          院98年度交易字第552號刑事判決等為證。上訴人雖
          否認其所駕駛之系爭自小貨車有擦撞到卓柏誠所騎乘
          之系爭機車之情事，惟查：上訴人於98年5月8日上午
          7時40分許，駕駛系爭自小貨車，沿臺中縣龍井鄉○
          ○村○○路○段快車道由北往南方向行駛至同路段69
          之1號前，欲行右轉進入其所任職之公司，其右轉駛
          入慢車道之際，適有被上訴人之子卓柏誠騎乘系爭機
          車，沿同向之臨港路2段慢車道行駛而來，因上訴人
          所駕駛之系爭自小貨車未注意兩車併行之距離，亦未
          禮讓卓柏誠所騎乘之機車先行，即行貿然右轉，因致
          系爭自小貨車擦碰到系爭機車左側車身，適該路段慢
          車道旁復有坑洞，致使卓柏誠所騎乘之系爭機車因而
          倒地，機車右側車身著地滑行超過3.8公尺始因與地
          面摩擦而停止一節，業經證人卓柏誠於警詢、偵查中
          及本院刑事庭審理中指訴明確，核與證人林秀軒（海
          口檳榔攤老闆）於警詢及偵查中所證述：伊看到箱型
          車車號OW-1229行駛臨港路2段由北方向快車道外線車
          道右轉經西方向，與車號299-DNH號重機車發生碰撞
          交通事故，重機車人車倒地滑行至路邊，路面又有坑
          洞，機車要直行，汽車要右轉，汽車有擦撞到機車，
          機車被擦撞到後，重心不穩，又加上路況不好，所以
          彈得很遠，伊確實有看到2部車相撞，當時伊剛好站
          在店門口，看上班的車流，伊當時所在位置距離車禍
          地點約5、6公尺內容相符。雖上訴人所駕駛之系爭自
          小貨車並未有明顯之車損狀況，惟車輛均設置有保險
          桿，在容許之外力範圍內之所為之輕微碰撞，尚非必
          然會致車身發生明顯之損壞之情況，是上訴人所駕駛
          之系爭自小貨車縱未發現明顯之擦撞痕跡，仍無礙於
          上訴人有於前揭時地駕車右轉之際擦碰卓柏誠所騎乘
          之系爭機車並致系爭機車受損之認定。上訴人此一過
          失傷害之犯罪事實，復經本院98年度交易字第552號
          刑事審判程序，依嚴格證明採證標準而同認上訴人成
          立犯罪。原審援引相關刑事案件之卷證資料而認定上
          訴人構成侵權行為，於法核無違誤。上訴人所為系爭
          自小貨車並未擦撞系爭機車，伊對系爭機車之受損並
          無責任等抗辯，並非有理。
    （二）按因故意或過失，不法侵害他人之權利者，負損害賠
          償責任；汽車、機車或其他非依軌道行駛之動力車輛
          ，在使用中加損害於他人者，駕駛人應賠償因此所生
          之損害；另不法毀損他人之物者，被害人得請求賠償
          其物因毀損所減少之價額，民法第184條第1項前段、
          第191條之2、第196條分別定有明文。上訴人既有前
          述過失行為，並致卓柏誠受傷及被上訴人所有之系爭
          機車受損之情事，則被上訴人訴請上訴人應就系爭機
          車受損一節，負損害賠償責任，自屬有據。上訴人雖
          另上訴主張系爭機車修復費用36,000元並不合理云云
          。但查，證人王志成於本院準備程序中到庭結證：「
          …我是益昌機車行之實際負責人…負責車輛維修…被
          上訴人有一輛機車送到我那邊去修…目前已經修好…
          修理是我負責維修的，車台9,500元是車子的骨架，
          車台有歪掉，估價單上面所載的車台，是指車輛拆掉
          外殼後所剩下的骨架，當初因為車輛有歪掉，所以要
          換車台，三角台是龍頭把手的骨架，鋁合金剛圈是前
          輪的車輪有更換，要2,500元，輪胎當時有破掉，後
          視鏡已經無法再行固定，所以換了新的後視鏡，燈殼
          有裂縫，燈殼也是換全新的，保險桿也是換全新的，
          側蓋刮傷的痕跡很嚴重所以全部換新的，當時的貨架
          已經斷掉，所以有更換，原來貨架是與原來車身同一
          顏色，燈罩有破掉，前燈有破掉會滲水所以有換，前
          燈殼是指燈座周圍藍色的外殼，前燈是指大燈的位置
          ，當時燈殼與燈座都有裂縫，水氣會滲進去，排氣管
          有歪掉、破損，拉桿是煞車桿，前避震器是指前輪附
          近所插的兩根，手把就是手握催油門的部分，後腳踏
          板是給後面坐的人可以讓腳踏的地方，一邊無法彈跳
          出來，一邊是因為磨掉了…被上訴人平常有來換機油
          ，都沒有故障，是撞車後才故障，車手是龍頭旁邊的
          橫桿，腳踏板有破…同款的新車一台要六萬八千元左
          右。當初收了36,000元，去掉的零頭部分是去掉工資
          的部分，材料部分並沒有去零頭…平常被上訴人的車
          來保養時沒有刮痕，是車禍後才有刮痕…（上訴人問
          ：修理時所壞的部分有無留下？）答：原本我是有留
          著，但是我不會一直保留它，所以現在已經不在了。
          （上訴人問：機車當時在我看來只有外殼有破損，為
          何修理要花這麼花錢？）答：機車因為撞擊的關係，
          車台有歪掉…」。是依證人王志成上開證言及卷附系
          爭機車修理前後之照片觀之，被上訴人所有之系爭機
          車確有因系爭事故而須修繕並支出修理費用36,000
          元之情事。上訴人未據提出其他證據資供為證，而僅
          據其個人主觀及目視，所為爭機車修理費用過高之抗
          辯，尚非可採。
伍、綜上各情，本件上訴人確有於前揭時地因駕車右轉不慎而擦
    碰系爭機車，並致被上訴人所有之系爭機車受損及支出必要
    修理費用36,000元之情事。原審據被上訴人所提出之「益昌
    機車行」修復費用估價單及收據（估價總金額37,460元，內
    含零件費用30,960元），及被上訴人實際支付益昌機車行之
    修理費為36,000元等情，核算出系爭機車之修理零件費用為
    30,960元，另工資費用為5,040元，並依行政院所頒「固定
    資產耐用年數表」及「固定資產折舊率表」所示機器腳踏車
    之耐用年數為3年，以定律遞減法每年折舊千分之五三六，
    及卷附車籍查詢資料所示系爭機車出廠至事故發生日之實際
    使用期間為1年1月，計算出扣除折舊後之零件費用為13,723
    元（計算式：第一年折舊為30,960元×0.536=16,595元《元
    以下四捨五入，下同》；第二年折舊為《30,960元-16,595
    元》×0.536×1÷12= 642元；扣除折舊後為30,960元-16,5
    95元-642元=13,723元），再加計工資費用5,040元，核算出
    被上訴人所得請求上訴人賠償之機車修理費為18,763元，並
    依職權宣告假執行，及為訴訟費用負擔之裁判，核其認事用
    法，均無違誤。上訴意旨仍執前詞，指摘原判決不當，求予
    廢棄改判，為無理由，所為上訴，應予駁回，並為第二審訴
    訟費用新臺幣2,124元由上訴人負擔之諭知。
陸、本件事證已臻明確，兩造其餘攻擊防禦方法與舉證，核與判
    決結果無影響，爰不逐一論述，附此敘明。
柒、據上論結，本件上訴為無理由，依民事訴訟法第436條之1第
    3項、第449條第1項、第78條，判決如主文。
中    華    民    國    99    年    11    月    19    日
                  民事第四庭  審判長法  官  楊國精
                                    法  官  張國華
                                    法  官  林宗成
上正本證明與原本無異。
本判決不得上訴。
中    華    民    國    99    年    11    月    19    日
                                    書記官

司法院資訊處製作；財團法人民間司法改革基金會備份。
